臺灣板橋地方法院民事判決　九十年度訴字第二○二二號
　　原　　　告　聯明企業有限公司
　　法定代理人　乙○○
　　被　　　告　丙○○
　　訴訟代理人　甲○○
右當事人間給付工程款事件，本院判決如左：
    主      文
被告應給付原告新臺幣壹佰伍拾萬元，及自民國九十年九月三十日起至清償日止，按
週年利率百分之五計算之利息。
訴訟費用由被告負擔。
本判決於原告以新臺幣伍拾萬元為被告供擔保後，得假執行。
    事      實
甲、原告方面：
一、聲明：除供擔保金額外如主文所示。
二、陳述：
 (一) 原告於民國八十八年一月二十三日承包被告指定工廠之礦泉水水處理工程，工程
    總價為新臺幣（下同）三百萬元，並約定於八十八年三月三十一日前完工。惟被
    告卻因申請工廠成立之相關文件延誤取得，及工廠於八十八年十二月間始獲得自
    來水公司供水等原因，致迄至合約原定完工日期前，仍無法提供廠房或場所，供
    原告安裝機器設備，屢經原告催促後，被告始於八十八年五月初指定處所供原告
    存放機器設備，並遲至八十九年一月間始通知原告進行安裝工作，至同年二月上
    旬原告即已完工，所生產之礦泉水因產品優良並獲得中華民國消費者協會之「千
    禧金牌獎」，惟被告卻未依約給付工程尾款一百五十萬元，迭經催討，均無所獲
    ，爰依兩造承攬契約之法律關係，請求被告給付如聲明所示金額之承攬報酬及遲
    延利息。
 (二) 系爭工程已經全部完工，並且已經完成訓練及交付操作使用維護保養說明書等技
    術移轉事項，被告所稱之活性碳瑕疵，係因被告沒有雇用合格的檢驗師操作才發
    生。
三、證據：提出合約書、存證信函、報價單、建議調整改善事項、檢查報告及淨水流
          程圖影本各乙份為證。
乙、被告方面：
    被告經本院合法通知後未於最後言詞辯論期日到場，惟據其先前到場所為聲明陳
    述如左：
一、聲明：原告之訴及其假執行之聲請均駁回。
二、陳述：系爭工程確係於八十八年五月中旬始提供原告存放機器場所，並至九十年
    一月間才通知原告趕工，當初兩造承攬契約所定之機器原告均已安裝好，但是工
    程有延誤，兩造間曾於八十九年四月十七日在被告公司協調，原告必須於八十九
    年四月三十日前完工，但迄今原告技術仍未完全移轉，且因活性碳有瑕疵，而造
    成工廠損失，故原告應尚未完工。另被告工廠產品的水質均符合標準，但因工廠
    有部分是違建，所以無法取得工廠登記證，也就不能申請ＧＭＰ認證。
    理      由
一、被告未於最後言詞辯論期日到場，核無民事訴訟法第三百八十六條所列各款情形
    ，爰依原告之聲請，由其一造辯論而為判決。
二、本件原告起訴主張其於八十八年一月二十三日承包被告指定工廠之礦泉水水處理
    工程，工程總價為三百萬元，並約定於八十八年三月三十一日前完工。惟被告卻
    於八十八年五月初始指定處所供原告存放機器設備，並遲至八十九年一月間始通
    知原告進行安裝工作，至同年二月上旬原告即已全部完工，並已完成契約所定訓
    練及交付操作使用維護保養說明書等技術移轉事項，所生產之礦泉水因產品優良
    且獲得中華民國消費者協會之「千禧金牌獎」，惟被告卻未依約給付工程尾款一
    百五十萬元，迭經催討，均無所獲，爰依兩造承攬契約之法律關係，請求被告給
    付工程尾款一百五十萬元及自起訴狀繕本送達翌日即九十年九月三十日起至清償
    日止，按週年利率百分之五計算之利息等語。被告則以原告固已將兩造承攬契約
    所定之機器安裝好，但是工程有延誤，未於兩造八十九年四月十七日協調會中所
    約定之同年月三十日前完工，且原告技術尚未完全移轉，又因活性碳有瑕疵，而
    造成被告工廠損失，故原告應尚未完工等語，資為抗辯。
三、原告主張兩造間定有承攬契約，約定由原告承包被告指定工廠之礦泉水水處理工
    程，被告於八十八年五月初始指定處所供原告存放機器設備，並迄至八十九年一
    月間始通知原告進行安裝工作，所生產之礦泉水因產品優良且獲得中華民國消費
    者協會之「千禧金牌獎」，惟被告尚餘工程尾款一百五十萬尚未給付等情，業據
    其提出合約書、報價單影本各乙份為證，被告復不爭執，自堪信為真實。從而本
    件所應審究之重點乃在於原告是否有被告所稱延誤工程、技術移轉尚未完成及給
    付瑕疵等因素，而迄未完工。
四、按當事人主張有利於己之事實者，就其事實有舉證之責任，民事訴訟法第二百七
    十七條前段定有明文。經查：
  (一)兩造契約所定之完工日期固為八十八年三月三十一日，惟依系爭契約所定交貨地
    點係由甲方即被告指定以觀，被告自應負有指定地點供原告施作系爭工程之協力
    義務，然被告既係於八十八年五月初始指定處所供原告存放機器設備，並遲至八
    十九年一月間始通知原告進行安裝工作，則原告遲誤契約所定之完工日期顯係因
    被告未及時履行協力義務所致，自難歸責於原告。至被告主張兩造曾於八十九年
    四月十七日協調會中約定原告應於同年月三十日前完工等情，業為原告所否認，
    被告復不能舉證以實其說，則嗣後系爭契約之履行即應屬未定期限，被告既自承
    原告目前已完成系爭契約所定之機器安裝工作，自應對原告延誤工程之事實負舉
    證責任，惟被告迄未舉證證明，則其所辯原告延誤系爭工程云云，自不足採。
  (二)原告主張其已訓練被告員工並交付操作使用維護保養說明書予被告，並提出建議
    調整改善事項、檢查報告影本各乙份為證，被告亦自承系爭工程所生產之產品水
    質均符合標準，然因被告工廠有部分是違建，因而無法取得工廠登記證，致不能
    申請ＧＭＰ認證等語，顯見原告所提供之機器設備及技術移轉並無瑕疵，否則何
    以能符合標準，並獲得中華民國消費者協會頒發之「千禧金牌獎」，實係因前述
    可歸責於被告之因素，致不能獲得ＧＭＰ認證。被告僅空言抗辯原告未盡契約所
    定之技術移轉義務，然迄未具體指明尚未移轉之技術並提出證據佐證，所辯洵非
    可採。
  (三)另被告主張原告所提供之活性碳有瑕疵，致被告工廠受有損失，惟原告否認其所
    提供之活性碳有瑕疵，被告自應就此瑕疵部分負舉證責任，然被告迄未舉證以實
    其說，揆諸前揭法條意旨，自難為有利於被告之認定。
  (四)綜上所述，被告所辯均不足採，原告主張其已依約完工之事實，堪以認定，從而
    原告依兩造承攬契約之法律關係，請求被告給付一百五十萬元及自起訴狀繕本送
    達翌日即九十年九月三十日起至清償日止，按週年利率百分之五計算之利息，洵
    屬正當，應予准許。
五、原告陳明願供擔保請准為假執行之宣告，經核於法並無不合，爰酌定如主文第三
    項所示相當之擔保金額准許之。
六、據上結論，本件原告之訴為有理由，依民事訴訟法第三百八十五條第一項前段、
    第七十八條、第三百九十條第二項，判決如主文。
中　　　華　　　民　　　國　　九十一　　年　　  一   　 月　   十一 　  日
                                  臺灣板橋地方法院民事第四庭
~B審判長法　官　陳財旺
~B      法　官　周舒雁
~B      法　官　張紹省
右為正本係照原本作成。
如對本判決上訴，須於判決送達後二十日內向本院提出上訴狀。
中　　　華　　　民　　　國　　九十一　　年 　　 一  　  月　   十一 　  日
~B　　　書記官　黃美雲
